臺灣臺南地方法院民事裁定　　　　　　 100年度重訴字第18號
原　　　告　何榮華
訴訟代理人　蔡東泉律師
被　　　告　顧樂仁
　　　　　　徐婉菁
共　　　同
訴訟代理人　許再定律師
上列當事人間請求確認債權契約不存在等事件，本院裁定如下：
    主  文
本件移送臺灣臺東地方法院。
    理  由
一、按訴訟之全部或一部，法院認為無管轄權者，依原告聲請或
    依職權以裁定移送其管轄法院，民事訴訟法第28條第1項定
    有明文。
二、次按因侵權行為涉訟者，得由行為地之法院管轄；民事訴訟
    法第15條第1項，固有明文。惟所謂行為地，係指「侵權行
    為人」之一部實行行為或其一部行為結果發生地始屬之；最
    高法院分別著有65年臺抗字第162號、56年臺抗字第369號判
    例要旨足參。準此，倘非侵權行為人之行為地，亦非該行為
    結果發生地時，自無依前開法條取得管轄權之理。經查：原
    告主張被告顧樂仁於民國97年1月31日將對第三人展武建設
    股份有限公司之新臺幣（下同）87,400,000元債權移轉予原
    告，竟又於97年12月10日將上開債權讓與被告徐婉菁，隨後
    於97年12月19日將上開債權之擔保物權即抵押權移轉登記予
    被告徐婉菁，嗣被告徐婉菁並向臺灣臺東地方法院聲請拍賣
    抵押物，被告二人應構成共同侵權行為等情，業據原告提出
    臺東地政事務所之土地登記第二類謄本及債權讓與證明書為
    證（參本院卷第24-70頁），並經本院依職權調取臺灣臺東
    地方法院98年度司執字第12914號執行卷查核無訛，足證被
    告二人係在臺東出示債權讓與證明，並完成抵押權登記，且
    實行拍賣抵押物無訛，則本件侵權行為地及結果地應為臺東
    灼然甚明，而原告既非加害人，則其支付上開債權價金之匯
    款行為自非侵權行為，又原告主張其「特定債權」遭受侵害
    ，而非一般財產權，惟「結果發生地」應以該特定債權究於
    何地發生權利喪失或減損以為斷，查與原告於何處匯款無涉
    。從而，原告主張：其因在臺南匯款，臺南即為侵權行為地
    云云，顯不足採。又被告抗辯臺南非被告二人之住所地，且
    系爭債權及擔保該債權之不動產所在地，均不在本院轄區，
    故本院無管轄權等情，業有全戶戶籍查詢資料表及土地登記
    謄本附卷可稽，是其抗辯洵堪採信。
三、按對於同一被告因債權及擔保該債權之不動產物權涉訟者，
    得由不動產所在地之法院合併管轄，民事訴訟法第11條定有
    明文。查擔保系爭債權之不動產係坐落臺東市○○段，有前
    揭土地登記謄本可佐，是依前揭之規定，自應由臺灣臺東地
    方法院管轄。玆原告向無管轄權之本院起訴，顯係違誤，爰
    依職權將本件移送於該管轄法院。
四、依首開法條裁定如主文。
中    華    民    國   100    年    4     月    14    日
                  民事第三庭    法  官  廖建彥
以上正本係照原本作成。
如對本裁定抗告須於裁定送達後10日內向本院提出抗告狀，並應
繳納抗告費新台幣1,000元整。
中    華    民    國   100    年    4     月    14    日
                                書記官  蘇玟心